【裁判字號】    95,簡,5025
【裁判日期】    950831
【裁判案由】    詐欺
【裁判全文】
臺灣板橋地方法院簡易庭刑事判決        95年度簡字第5025號
聲  請  人  臺灣板橋地方法院檢察署檢察官
被      告  丙○○
上列被告因詐欺案件，經檢察官聲請以簡易判決處刑（95年度偵
字第13791 號），本院判決如下：
    主  文
丙○○幫助意圖為自己不法之所有，以詐術使人將本人之物交付
，處有期徒刑月，如易科罰金，以佰元折算壹日。
    事實及理由
一、犯罪事實：丙○○依其智識程度，可預見提供自己之帳戶存
    摺、提款卡等供他人使用，將幫助他人掩飾犯罪所得之財物
    ，竟仍不違其本意，基於幫助詐欺之不確定故意，於民國95
    年3 月31日某時，向中華商業銀行雙和分行申請0000000000
    000 號帳戶後，於不詳時、地，將上開帳戶之存摺、提款卡
    、密碼，提供予姓名不詳之某成年人，而轉供某不詳之詐騙
    集團成員使用。於95年4 月7 日13時40分許、同日13時50分
    許，該詐騙集團成員，撥打電話向甲○○、乙○○佯稱係學
    妹、友人，有事急需用款，致甲○○、乙○○陷於錯誤，依
    詐騙集團之指示，分別將新臺幣（下同）10,000元、20,000
    元轉帳匯出至丙○○前開帳戶內，遭詐騙集團人員提領得手
    ，嗣甲○○、乙○○發覺受騙，報警處理，始查知上情。
二、證據：
  (一)被告丙○○雖矢口否認犯行，辯稱：伊將存摺、提款卡、密
    碼放置袋內吊於機車上而失竊云云。惟被告於偵查中辯稱：
    申請該帳戶係為向老闆借薪資所用云云（見偵查卷第28頁）
    ，顯然申請存摺後立即有使用之需要，其未於申請後使用，
    反而任意吊掛機車上，所為顯與所辯用途不符。又被告係存
    入1,000 元後開設前開帳戶（見偵查卷第33頁），開戶後隨
    即領出1,000 元，且該帳戶亦無任何「借用薪資」之入帳，
    顯見被告開戶後立即領出所存之金額，自始即無自己使用該
    帳戶之本意。況被告將上開存摺並提款卡、密碼集中放置，
    且以袋子吊掛機車上，所存放之方式亦與常情不符，足見被
    告所辯為卸責之詞，不足採信。
  (二)被害人甲○○、乙○○之指訴。
  (三)卷附交易明細表。
三、查被告將其所有之上揭帳戶存摺、提款卡及提款卡密碼等物
    ，提供予真實年籍不詳之人用以詐騙被害人匯入現金款項，
    顯係基於幫助他人詐欺取財之間接故意，而實施詐欺取財之
    構成要件以外行為，藉以幫助他人實施詐欺取財行為，核其
    所為，係犯刑法第30條第1 項前段、第339 條第1 項之幫助
    詐欺取財罪。而被告行為後，刑法第30條雖已修正施行，然
    修正前刑法第30條係規定：「幫助他人實行犯罪行為者，為
    幫助犯。雖他人不知幫助之情者，亦同。幫助犯之處罰，得
    按正犯之刑減輕之。」，而修正後之刑法第30條則規定：「
    幫助他人犯罪者，為從犯。雖他人不知幫助之情者，亦同。
    從犯之處罰，得按正犯之刑減輕之。」主要係用語上之修正
    ，關於刑罰加重之規定並無變更，應不生新舊法比較之問題
    。又本件依幫助犯之規定按正犯之刑減輕其刑後，本院審酌
    之結果，認應宣告如主所示之刑，而被告行為後，刑法第41
    條業已修正施行，原刑法第41條第1 項前段規定：「犯最重
    本刑為五年以下有期徒刑以下之刑之罪，而受六個月以下有
    期徒刑或拘役之宣告，因身體、教育、職業、家庭之關係或
    其他正當事由，執行顯有困難者，得以一元以上三元以下折
    算一日，易科罰金。」，另被告行為時之易科罰金折算標準
    ，依修正前罰金罰鍰提高標準條例第2 條前段（現已刪除）
    之規定，就其原定數額提高為100 倍折算1 日，則被告行為
    時之易科罰金折算標準，應以銀元100 元至300 元折算1日
    ，經折算為新臺幣後，係以新臺幣300 元至900 元折算為1
    日。惟95年7 月1 日修正公布施行之刑法第41條第1 項前段
    則規定：「犯最重本刑為五年以下有期徒刑以下之刑之罪，
    而受六個月以下有期徒刑或拘役之宣告者，得以新臺幣一千
    元、二千元或三千元折算一日，易科罰金。」比較修正前後
    之易科罰金折算標準，以95年7 月1 日修正公布施行前之規
    定，較有利於被告，則應依刑法第2 條第1 項前段，適用修
    正前刑法第41條第1 項前段規定，諭知如易科罰金之折算標
    準。而刑法之適用既應一體適用，綜上論述，本院認應適用
    修正前刑法第30條之規定減輕其刑，並審酌被告犯罪之動機
    、目的、手段及犯罪後態度等一切情狀，量處如主文所示之
    刑，並適用修正前刑法第41第1 項前段，諭知易科罰金之折
    算標準。
四、依刑事訴訟法第449 條第1 項前段、第3 項、第454 條第1
    項，刑法第2 條第1 項前段、修正前刑法第30條、第339 條
    第1 項、第41條第1 項前段，修正前罰金罰鍰提高標準條例
    第1 條前段、第2 條，逕以簡易判決處刑如主文。
五、如不服本判決，得自收受送達之日後10日向本院提出上訴狀
    ，上訴於本院第二審合議庭（須附繕本）。
中    華    民    國    95    年    8     月    31    日
                    刑事第十二庭    法  官  林漢強
上正本證明與原本無異。
                                    書記官  曾千庭
中    華    民    國    95    年    8     月    31    日
附錄本案論罪科刑法條全文
中華民國刑法第339條
（普通詐欺罪）
意圖為自己或第三人不法之所有，以詐術使人將本人或第三人之
物交付者，處5 年以下有期徒刑、拘役或科或併科1 千元以下罰
金。以前項方法得財產上不法之利益或使第三人得之者，亦同。
前二項之未遂犯罰之。


司法院資訊處製作；財團法人民間司法改革基金會備份。
